【裁判字號】    90,毒抗,199
【裁判日期】    900323
【裁判案由】    毒品危害防制條例
【裁判全文】
臺灣高等法院刑事裁定                              九十年度毒抗字第一九九號
    抗  告  人  臺灣宜蘭地方法院檢察署檢察官
    被      告  甲○○
右抗告人因被告違反毒品危害防制條例案件，不服臺灣宜蘭地方法院中華民國九十年
二月二十日裁定（九十年度毒聲字第一○四號）提起抗告，本院裁定如左：
    主  文
原裁定撤銷，發回臺灣宜蘭地方法院。
    理  由
一、臺灣宜蘭地方法院檢察署檢察官聲請意旨略如附件聲請書。
二、原審駁回檢察官依毒品危害防制條例第二十條第三項但書之規定聲請裁定被告令
    入戒治處所施以強制戒治，其理由以：按毒品危害防治條例第二十條所定觀察勒
    戒與強制戒治，前者兼具鑑定（觀察）與治療（勒戒）性質之處分，後者則專具
    強制治療之性質，兩者均屬保安處分之一種，而毒品危害防制條例中所規定之「
    三犯」，除回歸常態刑事訴訟程序之依法論科外，亦排除前揭再予鑑定（即觀察
    勒戒）之必要。然查，現行毒品危害防制條例對所謂「三犯」之認定，並未予之
    定義，故在適用上即生疑義。若參酌立法沿革及傳統煙毒特別法關於同一用語之
    定義，其必須以完成戒斷程序作為計算標準，第一次戒斷到第二次戒斷之間所犯
    皆為再犯，第二次戒斷完成以後之犯行則均為三犯。職是之故，被告甲○○於本
    件中，第二次戒斷尚未完成，即於保護管束期間再有聲請人所指之施用毒品行為
    ，此經本院撤銷停止戒治，令入戒治處所施以強制戒治，有臺灣高等法院全國被
    告前案記錄表一份在卷足憑，揆之前開說明，被告第二次戒斷處分程序尚未執行
    完畢所為之施用毒品行為，應難遽認係屬本法所謂之「三犯」。綜此，因認被告
    於第二次戒斷未完成，即於保護管束期間內再有施用毒品之行為，要與第二次戒
    斷程序完成後，再為之施用毒品行為有所差異，故本件聲請人指被告係於保護管
    束期間內三犯施用毒品之罪，為無理由等語，駁回檢察官聲請裁定被告令入戒治
    處所施以強制戒治。
三、原審裁定理由，雖非無見。惟抗告意旨略以：被告甲○○曾因施用毒品案件，先
    經本署檢察官依臺灣宜蘭地方法院裁定送執行觀察、勒戒後，認無繼續施用毒品
    之傾向，而於八十八年六月十五日以八十八年度偵字第二二○五號及偵緝字第二
    ○○號案件為不起訴處分確定。又因再犯施用毒品案件，經本署檢察官依臺灣宜
    蘭地方法院裁定送執行觀察、勒戒後，認有繼續施用毒品之傾向，經臺灣宜蘭地
    方法院裁定令入戒治處所施以強制戒治一年，並經本署檢察官以八十八年度毒偵
    字第一號及第四一五號提起公訴後，業經臺灣宜蘭地方法院於八十九年二月十一
    日就施用第一級毒品部分，判處有期徒刑六月，施用第二級毒品部分，判處有期
    徒刑四月，應執行有期徒刑八月，並已於同年三月五日確定；嗣強制戒治部分，
    經執行滿三月後，認無繼續戒治之必要，而於八十九年五月九日依臺灣宜蘭地方
    法院裁定停止戒治出所，所餘戒治期間付保護管束，則被告於保護管束期間內之
    八十九年十二月一日下午一時許，施用第一級毒品海洛因一次，以及自八十九年
    十月十三日凌晨零時四十分許回溯四日內某不詳時間起，至八十九年十二月一日
    下午五時二十五分許回溯四日內某不詳時間止，先後多次施用第二級毒品安非他
    命之犯行，毒品安非他命犯行，即已三犯，故本署檢察官以被告涉犯毒品危害防
    制條例第十條第一項及第二項之罪，向法院提起公訴前，向法院聲請裁定令被告
    入戒治處所施以強制戒治，應無不當，故原審駁回本署強制戒治之聲請，自難認
    為妥適等語。
四、經查：本件被告甲○○曾因施用毒品案件，經原法院裁定送執行觀察、勒戒後，
    認無繼續施用毒品之傾向，經臺灣宜蘭地方法院檢察署檢察官於八十八年六月十
    五日以八十八年度偵字第二二○五號及偵緝字第二○○號案件為不起訴處分確定
    在案。被告又因再犯施用毒品案件，經原法院裁定送執行觀察、勒戒後，認有繼
    續施用毒品之傾向，由原法院以八十八年度毒聲字第一一四四號裁定令被告入戒
    治處所施以強制戒治一年。刑罰追訴部分，原法院則於八十九年二月十一日就施
    用第一級毒品海洛因部分，判處有期徒刑六月，施用第二級毒品安非他命部分，
    判處有期徒刑四月，應執行有期徒刑八月，該判決並已於同年三月五日確定；嗣
    強制戒治部分，經執行滿三月後，認無繼續戒治之必要，而於八十九年五月四日
    經原法院裁定停止戒治出所，所餘戒治期間交付保護管束，此有本院被告全國前
    案記錄表一份在卷可稽。惟被告竟於保護管束期間內之八十九年十二月一日下午
    一時許，施用第一級毒品海洛因一次，以及自八十九年十月十三日凌晨零時四十
    分許回溯四日內某不詳時間起，至八十九年十二月一日下午五時二十五分許回溯
    四日內某不詳時間止，先後多次施用第二級毒品安非他命之犯行，亦有宜蘭縣衛
    生局之尿液檢驗單二紙、臺灣檢驗科技股份有限公司濫用藥物尿液檢驗報告一紙
    附卷足佐。而其上開多次施用第二級毒品安非他命之犯行均係第二次犯行判決確
    定後（即八十九年三月五日）再犯，與前案並無連續犯上之裁判上一罪關係，應
    認為係另行起意，而屬三犯無訛。且毒品危害防治條例第二十條第三項亦未規定
    須如原審所認定必須在第二次戒斷程序完畢後所為方為三犯，抑且在保護管束期
    間內，並非阻卻犯罪之事由（參見最高法院八十九年度台非字第九０號、第二八
    五號判決要旨），是依上開毒品危害防治條例第二十條第三項之規定，即不命觀
    察勒戒，而應逕為強制戒治，故本件檢察官聲請裁定先令被告入戒治處所施以強
    制戒治，洵無違誤。至於前案是否撤銷停止戒治，令入戒治處所施以強制戒治，
    與本件之強制戒治是否合併執行其一，乃執行之問題，併此敘明。從而原審認被
    告第二次戒斷處分程序尚未執行完畢所為之施用毒品行為，應難認係屬本法所謂
    之「三犯」云云，乃駁回檢察官之聲請，尚有可議。綜上所陳，原裁定既有前述
    可議之處，抗告人執以指摘原裁定不當，即為有理由，自應由本院將原裁定撤銷
    ，發回臺灣宜蘭地方法院更為適法之裁定。
據上論斷，依刑事訴訟法第四百十三條，裁定如主文。
中      華      民      國    九十      年      三      月    二十三    日
                              臺灣高等法院刑事第二十二庭
                                  審判長法  官  許  正  順
                                        法  官  邱  同  印
                                        法  官  胡  方  新
右正本證明與原本無異。
不得抗告。
                                        書記官  秦  慧  榮
中    華    民    國     九十     年       三       月      二十六      日


司法院資訊處製作；財團法人民間司法改革基金會備份。
